臺灣臺中地方法院行政訴訟判決
110年度交字第404號
原      告  蔡瑞發  
被      告  臺中市交通事件裁決處
                      設臺中市○○區○○○路00號
代  表  人  黃士哲    住同上
訴訟代理人  黃曉妍律師
上列當事人間交通裁決事件，原告不服被告民國110年9月10日中
市裁字第68-JC0000000、68-JC0000000號裁決書，提起行政訴訟
，本院判決如下：
    主  文
原告之訴駁回。
訴訟費用新臺幣參佰元由原告負擔。
    事實及理由
一、程序事項：按行政訴訟法第237 條之7 規定，交通裁決事件
    之裁判，得不經言詞辯論為之。本件屬交通裁決事件，依兩
    造所述各節及卷內資料其事證已臻明確，本院認無經言詞辯
    論之必要，爰不經言詞辯論而為判決。
二、事實概要：訴外人台灣行汽車行所有號牌TDT-5882號營業小
    客車(下稱系爭車輛），於民國110年6月1日12時24分，行經
    南投縣南投市信義街與民族路口，因「非遇突發狀況，在行
    駛中任意驟然減速」及「非遇突發狀況，行駛途中任意減速
    (處車主)之違規行為，遭民眾於110年6月4日檢具事證檢舉
    ，經南投縣政府警察局南投分局（下稱舉發機關）員警認定
    該車違反道路交通管理處罰條例第43條第1項第4款及第43條
    第4項之規定，遂逕行對車主掣開第JC0000000及JC0000000
    號共2份舉發違反道路交通管理事件通知單。車主就JC00000
    00號舉發案件，於到案日期前檢附相關證據及應歸責人相關
    證明文件，向被告告知應歸責人即原告，被告續於110年9月
    10日以中市裁字第68-JC0000000號裁決書（下稱原處分一）
    ，依道路交通管理處罰條例第43條第1項第4款、第63條第1
    項第3款及「違反道路交通管理事件統一裁罰基準表」之規
    定，按期限內到案之基準，裁處原告第1階段罰鍰新臺幣18,
    000元，記違規點數3點，並應參加道路交通安全講習，並於
    同日以中市裁字第68-JC0000000號裁決書（下稱原處分二）
    ，依道路交通管理處罰條例第43條第4項及「違反道路交通
    管理事件統一裁罰基準表」之規定，裁處車主即訴外人台灣
    行汽車行吊扣汽車牌照6個月。
三、原告主張略以：車輛因機械故障，引擎不順，才會有停頓突
    發狀況，外觀不易判別，事後將該車拖吊台中明宏汽車修理
    等語，並聲明：原處分一、二撤銷，訴訟費用由被告負擔。
四、被告答辯則以：
  ㈠本件應適用之法律依據為道路交通管理處罰條例第43條第1項
    第4款及第4項前段、第63條第1項及第3款、第24條第1項第3
    款、第7條之1、第85條第1項、道路交通安全規則第91條第1
    項第3款、第94條第2項等規定。
  ㈡案經轉據舉發機關110年8月6日投投警交字第1100016751號、
    110年8月25日投投警交字第1100017826號函復說明略以：「
    經重新檢視檢舉影像，上開車輛於110年6月1日12時24分在
    南投市信義街、民族路口非遇突發狀況，在行駛中於車道中
    暫停，違規事實明確，復有影像可稽，本分局員警依法舉發
    第JC0000000號交通違規通知單無誤」及「經本案重新檢視
    檢舉影像，該車輛於110年6月1日12時24分22秒由中興路左
    轉信義街時，距離前方民族路約130公尺之號誌為綠燈，繼
    續往前行駛至民族路口時，號誌仍為綠燈，該車輛前方無任
    何突發狀況，卻於車道中暫停，身為計程車職業駕駛人對路
    況不熟悉，應將車輛停妥於適當位置再行查看，而非綠燈停
    於車道中，違規事實明確」。
  ㈢次查舉發機關所附採證光碟，確認檢舉民眾行車紀錄器畫面
    時間2021/06/01 12：23：44時至12：24：50時檢舉民眾車
    輛(下稱該車)行駛於南投縣南投市中興路往北方向外側車道
    ，當時號牌TDT-5882號計程車(下稱系爭車輛)行駛於該車左
    前方之內側車道，系爭車輛行駛於雙白實線處，即顯示後方
    煞車燈及第三煞車燈，接著顯示右側方向燈，向右跨越雙白
    實線至外側車道，畫面顯示前方號誌顯示圓形紅燈及右轉箭
    頭綠燈，內側車道路面設置直行及左彎指向線，系爭車輛行
    駛設置右彎指向線之外側車道，並繼續向右變換至慢車道，
    右轉中興路往東北方向至銜接路段外側車道，之後繼續顯示
    右側方向燈，逕自向左變換至內側車道，並繼續顯示右側方
    向燈，往前行駛，行近南鄉路口，系爭車輛後方煞車燈及第
    三煞車燈亮起，系爭車輛即跨越雙白實線(畫面顯示雙白實
    線左側路面設燈左彎指向線，雙白實線右側設置直行指向線
    )，系爭車輛後方煞車燈及第三煞車燈熄滅並直行通過南鄉
    路口至銜接路段，系爭車輛繼續顯示右側方向燈，惟始終未
    向右變換車道，繼續沿著內側車道行駛至信義街，關閉右側
    方向燈，逕自左轉信義街，行駛至中興路142巷口時復顯示
    後方煞車燈及第三煞車燈，畫面顯示當時系爭車輛前方號誌
    為綠燈，系爭車輛持續行駛至民族路口即停下數秒始前進，
    畫面顯示系爭車輛前方並無突發狀況。
　㈣從上揭資料顯示，系爭車輛行駛途中，未依標線行駛，且顯
    示右側方向燈卻向左變換車道，甚至顯示右側方向燈左轉，
    並在路口號誌顯示綠燈或前方車況無突發狀況下，任意煞車
    減速甚至暫停，系爭車輛之行為已超乎一般用路人之合理預
    期，破壞交通秩序，已該當「道交條例」第43條第1項第4款
    之要件，自應受罰。「道安規則」第89條第1項第1款規定：
    「行車前應注意之事項，依下列規定：一、方向盤、煞車、
    輪胎、燈光、雨刮、喇叭、照後鏡及依規定應裝設之行車紀
    錄器、載重計、轉彎及倒車警報裝置、行車視野輔助系統等
    須詳細檢查確實有效」、「道安規則」第29條第1項規定：
    「汽車引擎、底盤、電系、車門損壞應即停駛修護，其不堪
    修護使用時，應申請報廢」、「道安規則」第45條第1項第1
    款規定「汽車或拖車有下列情形之一者，應申請實施臨時檢
    驗：一、車身、引擎、底盤、電系或其他重要設備變更調換
    。…」，原告提出之汽車檢修證明，係記載「引擎怠速、油
    門無法正常使用」，難認其與系爭車輛前述之駕駛行為有何
    關聯性，難認有免罰事由等語，並聲明：原告之訴駁回，訴
    訟費用由原告負擔。
五、本院之判斷：
  ㈠按「原告之訴，依其所訴之事實，在法律上顯無理由者，行
    政法院得不經言詞辯論，逕以判決駁回之。」行政訴訟法第
    107條第3項定有明文。提起行政訴訟如有當事人不適格、或
    欠缺權利保護要件之情形，即屬其訴在法律上顯無理由，應
    以判決駁回之（最高行政法院90年6月份庭長法官聯席會議
    決議參照）。查原告對於原處分二（即110年9月10日中市裁
    字第68-JC0000000號裁決書）不服，提起行政訴訟，請求撤
    銷原處分二。惟原處分二之受處分人乃「台灣行汽車行 負
    責人：楊美足」，而非原告，有違反道路交通管理事件裁決
    書在卷可稽，原告既非原處分二之受處分人，依上說明，並
    無權利或法律上利益受侵害之可能，即欠缺訴訟當事人適格
    之權利保護要件，而無訴訟實施權能。準此，原告提起本件
    撤銷訴訟，乃當事人不適格，原告訴請撤銷原處分二，為無
    理由，應予駁回。
　㈡次按「汽車除遇突發狀況必須減速外，不得任意驟然減速、
    煞車或於車道中暫停。前車如須減速暫停，駕駛人應預先顯
    示燈光或手勢告知後車，後車駕駛人應隨時注意前車之行動
    。」、「汽車駕駛人，駕駛汽車有下列情形之一者，處新臺
    幣6 千元以上2 萬4 千元以下罰鍰，並當場禁止其駕駛：四
    、非遇突發狀況，在行駛途中任意驟然減速、煞車或於車道
    中暫停。」、「汽車駕駛人有第一項第一款至第四款或前項
    行為者，並吊扣該汽車牌照三個月」、「汽車駕駛人有下列
    各款所列條款之一者，除依原條款處罰鍰外，並予記點：三
    、有第43條、第53條或第53條之1情形之一者，各記違規點
    數3點。」、「汽車駕駛人，有下列情形之一者，應接受道
    路交通安全講習：三、有第43條規定之情形。」道路交通安
    全規則第94條第2項、道路交通管理處罰條例第43條第1項第
    4款及第4項前段、第63條第1項第3款及第24條第1項第3款分
    別定有明文。　
  ㈢經查，本院勘驗調查舉發機關提供之採證光碟，製成勘驗筆
    錄附卷為證（見本院卷第115頁），勘驗結果為：檢舉民眾
    行車紀錄器畫面時間2021/06/01 12：23：44時至12：24：5
    0時檢舉民眾車輛(下稱該車)行駛於南投縣南投市中興路往
    北方向外側車道，當時號牌TDT-5882號計程車(下稱系爭車
    輛)行駛於該車左前方之內側車道，系爭車輛行駛於雙白實
    線處，即顯示後方煞車燈及第三煞車燈，接著顯示右側方向
    燈，向右跨越雙白實線至外側車道，畫面顯示前方號誌顯示
    圓形紅燈及右轉箭頭綠燈，內側車道路面設置直行及左彎指
    向線，系爭車輛行駛設置右彎指向線之外側車道，並繼續向
    右變換至慢車道，右轉中興路往東北方向至銜接路段外側車
    道，之後繼續顯示右側方向燈，向左變換至內側車道，並繼
    續顯示右側方向燈，往前行駛，行近南鄉路口，系爭車輛後
    方煞車燈及第三煞車燈亮起，系爭車輛即跨越雙白實線(畫
    面顯示雙白實線左側路面設燈左彎指向線，雙白實線右側設
    置直行指向線)，系爭車輛後方煞車燈及第三煞車燈熄滅並
    直行通過南鄉路口至銜接路段，系爭車輛持續顯示右側方向
    燈，繼續沿著內側車道行駛至信義街後，關閉右側方向燈，
    左轉信義街，行駛至中興路142巷口時復顯示後方煞車燈及
    第三煞車燈，畫面顯示當時系爭車輛前方號誌為綠燈，系爭
    車輛持續行駛至民族路口即停下數秒後才向前行駛，畫面顯
    示系爭車輛前方並無突發狀況。
  ㈣依上開勘驗結果可知，系爭車輛沿南投縣南投市信義街行駛
    至中興路142巷口時任意煞車減速，並於行駛至民族路口號
    誌顯示為綠燈時，暫停數秒後才向前行駛等情。按依前揭道
    路交通管理處罰條例第43條第1 項第4 款規定以觀，其立法
    意旨乃在於駕駛人若恣意驟然減速，將導致後方之車輛應變
    不及而造成追撞，是除非遇有突發狀況影響行車動線而不得
    不然，否則依法即嚴禁驟然減速或暫停，亦即上開規範目的
    乃在於使駕駛人能合理預期他方之行車動態，俾能有充分之
    時間應變，避免因無預期於車道中暫停導致其他駕駛人因反
    應不及而失控，或因亦猝然減速而產生連鎖反應致肇事，故
    所謂「驟然減速或停車」之認定自應考量其他駕駛人之合理
    預期之程度。又所謂「突發狀況」，應具有立即發生之危險
    性及急迫性之狀況存在（如前方甫發生車禍事故、前方有掉
    落之輪胎、倒塌之路樹襲來或其他相類程度事件），駕駛人
    若不立即採取減速、煞車或於車道中暫停之措施，即會發生
    其他行車上之事故或其他人員生命、身體之危險等，始足當
    之。查原告明知其所駕駛之系爭車輛前方未見有任何緊急性
    、危險性之情況下，多次減速煞車，甚至於路口號誌顯示為
    綠燈時暫停數秒，其行為不但影響後方車輛行駛之權利，亦
    影響車流之順暢，更可能使後方來車無法立即反應而造成連
    環追撞之憾事，足認原告駕駛系爭車輛於上開時、地確有「
    非遇突發狀況，在行駛中任意驟然減速」之違規事實。
　㈤又按舉發機關110年8月25日投投警交字第1100017826號函：
    「經本案重新檢視檢舉影像，該車輛於110年6月1日12時24
    分22秒由中興路左轉信義街時，距離前方民族路約130公尺
    之號誌為綠燈，繼續往前行駛至民族路口時，號誌仍為綠燈
    ，該車輛前方無任何突發狀況，卻於車道中暫停，身為計程
    車職業駕駛人對路況不熟悉，應將車輛停妥於適當位置再行
    查看，而非綠燈停於車道中，違規事實明確。」（見本院卷
    第83頁）核與原告於110年7月28日交通違規案件陳述單記載
    ：「本人是守法國民，不曾跟人家發生行車糾紛，且因本人
    於外縣市駕駛計程車，對路況不熟悉，並非故意行為…」等
    語（見本院卷第75頁）相符。足見原告係因對於路況不熟悉
    暫停於車道上，與原告事後於起訴狀主張車輛因機械故障才
    會有停頓狀況等情顯有矛盾。復經本院111年3月11日電詢原
    告是否願支付證人旅費傳喚本件修車技師到庭作證，判斷節
    氣門總成更換與本件事故間因果關係，原告表示不願意，並
    表示依現有卷附證據判斷即可。再查，原告提出之系爭車輛
    維修紀錄單（見本院卷第31頁），係記載「引擎怠速、油門
    無法正常使用」，無從證明系爭車輛當時因此會產生行駛上
    暫停或停頓之狀態，本院自無為原告有利之認定。故原告雖
    主張車輛因機械故障，引擎不順，才會有停頓突發狀況云云
    ，即非可採。
  ㈥綜上所述，原告違規事證明確，被告依法所為原處分一、二
    並無違誤，原告訴請撤銷，為無理由，應予駁回。
六、本件事證已臻明確，兩造其餘主張及陳述，經核於判決結果
    不生影響，爰不逐一論列，附此敘明。
七、本件第一審裁判費為300 元，應由原告負擔，爰確定第一審
    訴訟費用額如主文第2 項所示。
據上論結，本件原告之訴為無理由，依行政訴訟法第237 條之7
、第98條第1 項前段、第237 條之8 第1 項，判決如主文。
中　　華　　民　　國　　111 　年　　6 　　月　　15　　日
　　　　　　　　　行政訴訟庭　法　官　楊萬益
以上正本證明與原本無異。
如不服本判決，應於判決送達後20日內，向本院提出上訴狀並表
明上訴理由（原判決所違背之法令及其具體內容或依訴訟資料可
認為原判決有違背法令之具體事實），其未表明上訴理由者，應
於提出上訴後20日內向本院補提理由書（上訴狀及上訴理由書均
須按他造人數附繕本，如未按期補提上理由書，則逕予駁回上訴
），並應繳納上訴裁判費新臺幣750元。
中　　華　　民　　國　　111 　年　　6 　　月　　15　　日
　　　　　　　　　　　　　　　書記官　林柏名